【裁判字號】    99,訴,1062
【裁判日期】    990727
【裁判案由】    強盜等
【裁判全文】
臺灣臺中地方法院刑事判決              99年度訴字第1062號
公  訴  人  臺灣臺中地方法院檢察署檢察官
被      告  甲○○  44歲民.
選任辯護人  郭隆偉律師
上列被告因強盜等案件，經檢察官提起公訴（98年度偵緝字第
2670號），本院判決如下：
    主    文
甲○○共同犯竊盜罪，累犯，處有期徒刑伍月。又共同犯攜帶兇
器強盜罪，累犯，處有期徒刑捌年拾月。應執行有期徒刑玖年。
    犯罪事實
一、甲○○前因竊盜、搶奪等案件，經臺灣高等法院以九十六年
    度上訴字第三三二一號各判處有期徒刑二月、四月又十五日
    ，如易科罰金均以銀元三百元折算一日，並定其應執行刑為
    有期徒刑六月，如易科罰金以銀元三百元折算一日確定，業
    於民國九十七年一月二十一日易科罰金而執行完畢。詎甲○○仍不知悛悔警惕，其於九十七年十月上旬，因常常陪同母
    親前往其臺中市○○區○○街一三九號住處（下稱上址九龍
    街住處）附近之東光市場（該市場位於臺中市○○區○○路
    與北平路口處，下稱上址東光市場），得悉戊○○獨自經營
    豬肉攤販，且每日營業結束後，均有攜帶大量現金之情事，
    遂與某真實姓名年籍不詳之成年男子（下稱前開成年男子）
    ，共同謀議強盜戊○○財物，並事前同謀，計劃以竊取機車
    作為強盜戊○○財物犯行之交通工具及躲避警察追緝之掩飾
    用途，謀議既定，甲○○與前開成年男子共同意圖為自己不
    法之所有，並基於竊盜之犯意聯絡，於九十七年十月九日十
    二時許，由甲○○駕駛其兄江坤炳所有、當時由其使用管領
    之車號九Ｒ─六九一八號自用小客車（銀色、賓士廠牌，下
    稱前開賓士小客車）搭載前開成年男子找尋適當之機車以下
    手行竊，行經臺中市○○區○○路二一二巷一三三號旁鐵皮
    圍牆前（鄰近太原火車站），見乙○○所有之車號ＪＪＵ─
    二一○號重型機車（下稱前開機車）停放在該處，前開成年
    男子下車並以不詳方式開啟機車龍頭鎖進而發動電門方式竊
    取前開機車，得手後，前開成年男子即以頭戴安全帽、口戴
    口罩之方式騎乘前開機車，與駕駛前開賓士小客車之甲○○
    共同離開現場。甲○○及前開成年男子竊得前開機車後，甲○○先將前開賓士小客車置放在不詳地點，甲○○、前開成
    年男子二人均頭戴安全帽、口戴口罩並共同騎乘前開機車至
    戊○○位於臺中市北屯區○○○○街四七號住處（下稱上址
    安順東九街住處）外埋伏等候，期間戊○○於同日十二時三
    十分許，當日在上址東光市場處之豬肉攤營業時間結束後，
    戊○○即自行駕駛汽車而於同日十二時四十一分迄同日十二
    時五十分間之某分，返回上址安順東九街住處外、下車並正
    欲開門進入上址安順東九街住處之際，甲○○、前開成年男
    子另行起意，共同意圖為自己不法所有，並基於強盜取財之
    犯意聯絡，由甲○○以手持客觀上足供兇器使用，對人之身
    體、生命、安全構成威脅之刀子一支（類似豬肉攤用以磨刀
    子鋼條樣式之刀子，未扣案）並自後方抵住戊○○脖子（即
    甲○○站在戊○○之背後並以前開刀子抵住戊○○前方之脖
    子處）之方式壓制戊○○，戊○○欲掙脫轉身之際，前開成
    年男子旋即手持另一客觀上足供兇器使用，對人之身體、生
    命、安全構成威脅之尖刀一支（亦未扣案）刺向戊○○之左
    手臂，至使戊○○之左手臂遭刺傷而不能抗拒（傷害部分未
    據告訴），以此強暴方式，由甲○○強行取走戊○○背在肩
    上之黑色手提袋及環保袋各一個【其中黑色手提袋內含現金
    新臺幣（下同）十一萬元、空白支票本一本、面額五十萬元
    之本票一張、彰化商業銀行存摺、臺新商業銀行存摺、郵局
    存摺、手機一支、珍珠項鍊、金項鍊、Ｋ金小鑽石耳環及國
    民身分證等物，環保袋內則裝有零錢約一萬元；下合稱前開
    財物】，得手後，甲○○復出言「手錶、手錶」等語示意前
    開成年男子強取戊○○戴在手上之手錶，前開成年男子旋即
    出手強取該手錶之際，因戊○○極力掙脫且已有路人發現，
    甲○○遂至前開機車處欲搭載前開成年男子逃離現場，前開
    成年男子尚未取得該手錶即作罷，並由甲○○騎乘前開機車
    搭載前開成年男子逃離現場，再將前開機車棄置在臺中市○○區○○路二一二巷三號前。戊○○遭強盜取財後，旋即於
    同日報警處理，乙○○則於同日二十時許，搭乘火車返回太
    原火車站欲騎乘前開機車並發現遭竊後，旋即於翌日（十日
    ）八時許報警處理，經警於同日（十日）十四時四十三分許
    ，在臺中市○○區○○路二一二巷三號前處，尋獲遭竊之前
    開機車，期間警方並調閱相關路口監視器錄影畫面，因而循
    線查悉上情。
二、案經臺中市警察局第五分局報請臺灣臺中地方法院檢察署檢
    察官偵查起訴。
    理    由
一、證據能力之說明：
  (一)按被告以外之人於審判外之陳述，除法律有規定者外，不得
    作為證據；被告以外之人於檢察事務官、司法警察官或司法
    警察調查中所為之陳述，與審判中不符時，其先前之陳述具
    有較可信之特別情況，且為證明犯罪事實存否所必要者，得
    為證據，刑事訴訟法第一百五十九條第一項、第一百五十九
    條之二分別定有明文。次按被告以外之人於司法警察（官）
    調查中所為之陳述，倘與嗣於審判中之證述相符時，因其不
    符刑事訴訟法第一百五十九條之二有關傳聞例外規定，即不
    得作為認定犯罪事實之證據，此時，當以證人審判中陳述作
    為證據（參見最高法院九十六年度臺上字第三九二三、七○
    二一號判決，均同此旨）。本案被告甲○○及其辯護人爭執
    證人戊○○、丁○○、丙○○（原名為曾松源）於警詢時陳
    述之證據能力。經查，證人戊○○、丁○○、丙○○於警詢
    證述後，其等三人嗣於本院審理時均已到庭另具結作證，且
    證人戊○○、丁○○、丙○○於警詢時之證述，與其等三人
    嗣於本院審理時證述之情節相符、尚無歧異，依前開說明，
    證人戊○○、丁○○、丙○○於警詢時之證言，均無證據能
    力。
  (二)次按被告以外之人（包括證人、鑑定人、告訴人、被害人及
    共同被告等）於審判外之陳述雖不符刑事訴訟法第一百五十
    九條之一至之四等四條之規定，而經當事人於審判程序同意
    作為證據，法院審酌該言詞陳述或書面陳述作成時之情況，
    認為適當者，亦得為證據；當事人、代理人或辯護人於法院
    調查證據時，知有刑事訴訟法第一百五十九條第二項不得為
    證據之情形，而未於言詞辯論終結前聲明異議者，視為有前
    項之同意，同法第一百五十九條之五定有明文。則本案除前
    開證據（即前述第(一)點所載內容）外，檢察官、被告及其辯
    護人對於本判決所引用後述供述證據之證據能力，於本院準
    備程序均陳明對證據能力無意見，亦均未於言詞辯論終結前
    聲明異議，視為於審判程序同意作為證據，且本院審酌該等
    言詞或書面陳述作成之情況並無不當，依刑事訴訟法第一百
    五十九條之五第二項規定，自均有證據能力，併予敘明。
  (三)按除法律另有規定外，實施刑事訴訟程序之公務員因違背法
    定程序取得之證據，其有無證據能力之認定，應審酌人權保
    障及公共利益之均衡維護，刑事訴訟法第一百五十八條之四
    定有明文。而本判決所引用後述之非供述證據，其證據能力
    均為檢察官、被告及其辯護人所不爭執，且無證據證明係實
    施刑事訴訟程序之公務員違背法定程序所取得，自均具有證
    據能力，併予敘明。
二、訊據被告固坦承前開賓士小客車平日均係由其使用，惟矢口
    否認有前揭竊盜及強盜取財之不法犯行，辯稱：九十七年十
    月九日十一時迄至同日十三時之期間，我都在我的上址九龍
    街住處休息，當時前開賓士小客車是停在上址九龍街住處外
    遭竊，因前開賓士小客車之汽車鑰匙於九十七年九月間曾經
    遭竊，我懷疑當時是丁○○偷走該汽車鑰匙，我於九十七年
    十月十五日就本案在警局製作完警詢筆錄後，我約於同年月
    十七日至同年月十九日間之某日，才至南投縣埔里榮民醫院
    找丁○○並向質問丁○○偷前開賓士小客車鑰匙的事，前開
    賓士小客車於九十七年十月九日十一時迄十三時遭竊之事，
    可能是丁○○所為，我沒有參與本案竊盜及強盜取財之犯行
    等語。被告辯護人則辯護稱：證人戊○○平日均有將其在臺
    中市東光市場經營豬肉攤營收之現金攜帶在身上、約每星期
    始將該現金存入金融機構一次之習慣，且僅有證人戊○○附
    近曾與證人戊○○換錢的朋友，才知道證人戊○○身上有攜
    帶大量現金之習慣，證人戊○○僅看過被告陪同被告母親途
    經東光市場買菜，證人戊○○並不認識被告等情，業據證人
    戊○○於法院審理證述在卷，自不能逕認被告知悉證人戊○○身上有攜帶大量現金習慣進而有謀議計劃本案強盜取財犯
    行之情事；又本案對證人戊○○強盜取財之二名歹徒，均以
    頭載安全帽、口載口罩之掩飾面貌方式為之，依證人戊○○
    之證言，無從逕認該二名歹徒確有包括被告在內；依卷附監
    視錄影畫面翻拍之相片，無法證明駕駛前開賓士小客車之人
    確有與騎乘前開機車之人共同為本案強盜取財之犯行，且前
    開機車事後又被棄置在遭竊地點附近，則該行竊前開機車之
    人顯僅係利用前開機車為作案工具，並無竊取前開機車之不
    法所有意圖；依卷附被告持用門號0000000000號
    行動電話之九十七年十月九日通聯紀錄，並未顯現被告於當
    日之案發前後有出現在本案案發現場附近之情事，無從證明
    被告有參與本案竊盜及強盜取財犯行；且被告之兄即證人江
    坤炳於九十七年十月十五日警詢時即證述被告於九十七年七
    月、八月間曾向其提及前開賓士小客車二把鑰匙中之其中一
    把鑰匙遺失之事實，足見被告辯稱其係因前開賓士小客車鑰
    匙遺失之事，始就此事至南投縣埔里榮民醫院質問證人丁○○乙節，並非被告虛構之詞，證人丁○○、丙○○二人之證
    言無從據為不利被告認定之憑據等語。經查：
  (一)前揭犯罪事實，業據前開機車遭竊之被害人即證人乙○○、
    證人戊○○遭強盜取財時在案發現場附近之目擊證人黃明智
    、錢建成均於警詢時證述明確，且據證人黃明智於檢察官訊
    問時結證在卷，復經證人戊○○於檢察官訊問時、本院審理
    時均結證綦詳。此外，並有證人戊○○受有前揭傷害之相片
    二張（見警卷一第五九頁）、監視器錄影畫面之翻拍相片六
    張【兼括前開賓士小客車於九十七年十月九日十二時十五分
    十一秒許，駛經臺中市北屯區○○○路上之相片二張（見警
    卷一第五五頁）；前開機車在臺中市○○區○○路二一二巷
    一三三號旁鐵皮圍牆前處遭竊後，前開賓士小客車與前開機
    車旋即於同日十二時二十五分許（即本案證人戊○○遭強盜
    取財前），共同駛經臺中市○○區○○路二一二巷一四○號
    前之相片二張（見警卷一第五四頁），及二名歹徒共同騎乘
    前開機車於九十七年十月九日十二時三十五分、同日十二時
    四十一分途經臺中市○○區○○路（上址東光市場係位於臺
    中市○○區○○路與北平路口處）相片二張（見警卷一第五
    二頁）】、臺中市警察局第五分局現場勘察報告一件併附前
    開機車遭棄置之相片及其採證相片各二張（見警卷一第四四
    至四六頁）、前開機車腳踏板上遺留有女性血跡之內政部警
    政署刑事警察局九十七年十一月三日刑醫字第○九七○一五
    八三一六號鑑驗書（見警卷一第四七、四八頁）、警方事後
    就前開賓士小客車採證之相片四張（見警卷一第五七、五八
    頁）及前開機車之車籍查詢表及其遭竊之臺中市警察局車輛
    協尋電腦輸入單、臺中市警察局車輛尋獲電腦輸入單各一件
    （見警卷二第八六至九○頁）附卷可證。
  (二)被告於九十七年十月十五日警詢時陳稱：我於九十七年十月
    九日十時五十分，駕駛前開賓士小客車載我母親返回上址九
    龍街住處，約隔沒多久我朋友丁○○至上址九龍街住處向我
    借前開賓士小客車，我就把前開賓士小客車借給丁○○，丁○○並於同日十二時二十分將前開賓士小客車牽回上址九龍
    街住處還我，我直到同日十三時十分左右自己才又駕駛前開
    賓士小客車至中國醫藥大學附設醫院，詢問看看有無葬儀的
    生意可做；丁○○是跟我說有朋友來要充場面，所以我才把
    前開賓士小客車借給丁○○等語，其於同日於檢察官訊問時
    ，就本案案發前前開賓士小客車之去向，亦係以其係借予證
    人丁○○使用而為相同之陳述【見警卷一第四、五頁；九十
    七年度偵字第二五五一四號偵查卷（下稱偵查卷）第六、七
    頁】。然被告於偵查中經通緝到案後，嗣於九十九年二月四
    日檢察官訊問時則改稱：我約於九十七年十月九日十一點多
    回到上址九龍街住處，之後我就在上址九龍街住處看電視，
    一直看到十二點多、快十三點的時候，我才外出，外出是去
    中國醫藥大學附設醫院，因為我的工作是葬儀社，我去醫院
    看看有無生意，我於九十七年十月九日沒有將前開賓士小客
    車借給丁○○或其他人使用，當天十二時三十分許我也沒有
    將前開賓士小客車開到臺中市○○區○○路二一二巷、北平
    路或南京東路等處，當時前開賓士小客車是停在上址九龍街
    住處的門口，前開賓士小客車是被偷了；九十七年十月九日
    約十三時許，我從上址九龍街住處駕駛前開賓士小客車要外
    出時，我發現前開賓士小客車內有奇怪的味道，但我沒有注
    意，我還駕駛前開賓士小客車到中國醫藥大學附設醫院，是
    之後警察來找我，我才知道有人偷前開賓士小客車去犯案；
    前開賓士小客車的鑰匙先前在九十七年九月曾經被偷；我於
    九十七年十月十五日經檢察官訊問交保後，我有去找丁○○
    ；我至埔里榮民醫院找丁○○，是問丁○○有無偷拿前開賓
    士小客車的鑰匙等語【見九十八年度偵緝字第二六七○號偵
    查卷（下稱偵緝卷）第七二至七四頁】，前後供述情節至為
    歧異，且被告就其懷疑前開賓士小客車之鑰匙先前於九十七
    年九月間係遭證人丁○○竊取乙節，被告均未曾報警處理或
    更換前開賓士小客車先前遭竊鑰匙之車鎖，亦據被告於本院
    審理時陳明在卷（見本院卷第一三○頁）。則前開賓士小客
    車之鑰匙先前倘果真曾遭證人丁○○等他人竊取，被告竟未
    採取報警處理或更換前開賓士小客車先前遭竊鑰匙之車鎖等
    防範措施，已有違於常情，甚且被告於本案案發後甫隔數日
    即九十七年十月十五日之最初警詢時，非但未提及前開賓士
    小客車之鑰匙曾有遺失之情事，反而陳稱其係在上址九龍街
    住處當場將前開賓士小客車借予證人丁○○使用，益見與常
    情至為不符，被告前開所辯之真實性至有可疑，已無從輕信
    。
  (三)又被告係於九十七年十月十五日就本案至警局製作警詢筆錄
    完畢後，旋即於同年月十七日至同年月十九日間之某日，透
    過當時知道證人丁○○去處之證人丙○○之聯繫、陪同，在
    南投縣埔里榮民醫院門口前與證人找丁○○碰面乙節，業據
    被告於本院審理時自承在卷（見本院卷第一三一頁），亦經
    證人丁○○、丙○○於本院審理時均結證屬實。而就當時被
    告偕同證人丙○○至埔里榮民醫院門口處與證人丁○○見面
    之原因，參諸：
  1.證人丁○○於本院審理時結證：甲○○來埔里榮民醫院門口
    找我，當時甲○○沒有辦法找到我，是透過丙○○，丙○○
    也沒有辦法找到我，但是丙○○知道我每天都到埔里榮民醫
    院喝美沙酮，丙○○帶甲○○來醫院門口等我，見面之後，
    甲○○跟我說有一個案件要我擔，那時候說三十萬元或五十
    萬元要給我，如果我去關的時候，每個月還要寄八千元給我
    ，我不知道來龍去脈我就拒絕甲○○，我與甲○○在醫院談
    話時，丙○○有在場；甲○○說是強盜或是盜匪之類的案件
    ，甲○○說「我有一個案件」，並叫我去擔，我說我不知道
    東、不知道西，叫我去擔什麼，甲○○說我如果不擔，要檢
    舉我施用毒品及販毒，我說我在戒毒；我拒絕甲○○時，我
    與甲○○有發生爭吵，我當時有打甲○○；是甲○○先出手
    抓我衣服，並且說如果我不擔，要檢舉我販毒，我把甲○○
    的手撥開，甲○○的手又過來，我與甲○○就打在一起；我
    並無收受甲○○要我扛罪的五十萬元；我跟甲○○打架時，
    丙○○有上前將我、甲○○拉開；我在偵查中檢察官訊問時
    證述實在等語（見本院卷第六二至六五頁），核與證人丁○○於偵查中檢察官訊問時結證情節大致相符（見偵查卷第四
    三、四四、四六頁；偵緝卷第五四至五六、五八頁）。
  2.證人丙○○於本院審理時結證：甲○○打電話給我，問我有
    沒有辦法找到丁○○，我問甲○○有什麼事情，甲○○說有
    一個很重要的事情，我就說有辦法找到丁○○，甲○○就拜
    託我去找丁○○，當時丁○○都要到埔里榮民醫院喝美沙酮
    ，第二天我大約八點去埔里榮民醫院找丁○○，說甲○○有
    很重要的事情找他（即丁○○），丁○○問我什麼事情，我
    說我也不知道，我就用我的手機撥打甲○○的手機，讓丁○○與被告在電話中談一談，當時我大約知道甲○○要邀丁○○到臺中，丁○○說他不方便；甲○○請我幫忙聯絡丁○○
    的時間約於九十七年十月中旬左右；後來我有親自帶甲○○
    到埔里榮民醫院找丁○○，是在通話後約二天、三天，甲○○又打電話給我，我說你（即甲○○）要找丁○○應該是你
    自己進來埔里，不是叫丁○○去找你，電話聯絡後的第二天
    早上八點甲○○就坐計程車到埔里，我再帶甲○○到埔里榮
    民醫院，並有找到丁○○；我有看到丁○○打甲○○，我有
    把丁○○拉開；丁○○打甲○○時有說「什麼五十萬」、「
    我要你那五十萬做什麼」、「你這樣是在恐我嗎」、「你要
    叫我幫你擔罪」，我有聽到這些話，我事後再問丁○○，丁○○又再跟我講一次；當時丁○○在打甲○○的時候好像用
    吼的，我一定會聽得到，因為丁○○那時候好像很氣憤；甲○○涉嫌強盜戊○○財物的事，我是後來於九十七年十月二
    十七日至警局製作警詢筆錄時才知道等語（見本院卷第一二
    二至一二六頁），亦與其自己於偵查中檢察官訊問時結證情
    節及證人丁○○前揭證述情節互核大致相符（見偵查卷第四
    一至四三、四五頁）。
  3.且綜參：
    (1)證人丁○○於九十九年六月八日本院審理時結證其於九十
      七年十月間，均在埔里榮民醫院喝美沙酮，甲○○到埔里
      榮民醫院找我時，我已經喝美沙酮兩個月了，我在中國醫
      藥大學附設醫學遇到甲○○應該不是九十七年十月份，九
      十七年十月我沒有到過臺中；甲○○在臺中遇到我是在中
      國醫藥大學附設醫院，不是在行政院衛生署臺中醫院，我
      之前在檢察官偵查時說九十七年九月間曾在行政院衛生署
      臺中醫院遇到甲○○，是講錯地點乙節（見本院卷第六四
      、六五頁），亦與證人丁○○為前揭證述後，卷附嗣經行
      政院衛生署臺中醫院九十九年六月十八日中醫歷字第○九
      九○○○六○○七號復本院函明揭：丁○○最後在該醫院
      看診日期為九十七年八月二日、九十七年九月至同年十月
      間則無就醫紀錄，及行政院國軍退除役官兵輔導委員會埔
      里榮民醫院九十九年七月五日埔醫行字第九九○○○四七
      一三號復本院函記載：丁○○於九十七年九月十二日、同
      年九月十九日、同年九月二十六日、同年十月三日、同年
      十月十日、同年十月十七日、同年十月二十四日、同年十
      月三十一日因美沙酮替代療法至該醫院就醫，及中國醫藥
      大學附設醫院九十九年七月十日復本院傳真回函明揭：丁○○於九十七年九月迄同年十月間，僅於九十七年九月五
      日在該醫院有一次就醫紀錄等情（見本院卷第一○九、一
      一三、一一四、一一七頁），互核亦無矛盾，益徵證人丁○○前揭不利被告證言之憑信性，堪予憑採。況被告於九
      十七年十月十五日警詢時自陳其與證人丁○○沒有任何仇
      恨等語（見警卷一第五頁）。且被告係委由證人丙○○代
      為聯繫並尋得證人丁○○乙節，屢據被告於警詢、檢察官
      訊問及本院審理時陳明在卷，倘被告與證人丙○○間不具
      有任何信賴基礎或互有怨隙，證人丙○○顯無應允被告請
      求聯繫證人丁○○並偕同被告與證人丁○○碰面之理。再
      佐以證人丁○○、丙○○二人各與被告間先前均互無過節
      ，亦據證人丁○○、丙○○均於本院審理時結證在卷（見
      本院卷第六四頁、一二三頁背面），由此益見證人丁○○
      、丙○○顯均無甘冒偽證重罪之風險，無端攀誣構陷被告
      之可能。
    (2)又被告之上址九龍街住處係位於證人戊○○經營豬肉攤之
      上址東光市場附近，而參諸前揭卷附監視器錄影畫面之翻
      拍相片，可知前開二名歹徒就本案之作案路線，係自被告
      之上址九龍街住處駕駛前開賓士小客車，往東駛至鄰近之
      太原火車站附近竊取前開機車後，旋即騎乘前開機車往西
      途經上址東光市場附近之北平路，進而至距離上址東光市
      場不遠處之證人戊○○上址安順東九街住處外遂行前揭強
      盜取財犯行，足見與當時居住在南投縣埔里鎮、和案發地
      點毫無地緣關係之證人丁○○相較，被告顯深具相當之地
      緣關係。再佐以前述之被告於九十七年十月十五日最初警
      詢時，經警就本案前開機車遭竊及證人戊○○遭強盜取財
      等事實詢問被告時，被告向警陳稱前開賓士小客車係借予
      證人丁○○使用後，被告僅隔數日旋即遠赴南投縣埔里榮
      民醫院要求證人丁○○扛有關強盜案件之罪責，惟因證人
      丁○○拒絕被告所提扛罪之要求後，被告即再以情節完全
      不同之前開賓士小客車先前鑰匙遺失並可能遭證人丁○○
      為由，欲圖以此方式嫁禍於證人丁○○等情以觀，倘被告
      未參與本案竊盜及強盜取財之犯行，被告實無如此大費周
      章、刻意為前揭舉止之理。是證人丁○○、丙○○前揭不
      利被告之證言，均堪憑採。被告以其將前開賓士小客車借
      予證人丁○○，乃至其係因前開賓士小客車之鑰匙遭竊之
      事始至埔里榮民醫院質問證人丁○○等語置辯，顯係事後
      圖卸己罪責之不實虛詞，不足採信。
  (四)另證人戊○○於本院審理時結證：我被搶之前，那陣子有常
    常看到甲○○帶他（即甲○○）的媽媽從我豬肉攤位前面經
    過；案發當日我比較早收攤，約十二時三十分就收攤，收攤
    之後，我兒子先騎機車回去，我再開車回去，我兒子習慣回
    去就去四樓洗澡，我回去只要用鑰匙開鋁門就可以開門，當
    天我鑰匙才剛插入鋁門，還沒有轉動鑰匙，就被歹徒從後面
    拿著一根白白長長的壓在我脖子，我沒有看到是什麼東西，
    我當時還以為是賣豬肉的朋友用磨刀子的鋼條在跟我開玩笑
    ，我就往右轉身，我看到另外一個歹徒拿一支同樣白色長長
    的東西往我身上刺，刺我的東西是類似扁鑽尖尖的刀子，不
    是像西瓜刀扁扁的，刺到我時我不知道痛，後面那個人（不
    是拿類似扁鑽尖尖刀子的人就把包包拿走，前面那個人（就
    是拿類似扁鑽尖尖刀子的人）說「好了、好了」，後面那個
    人說「手錶、手錶」（國語），前面那個人就用手搶我的手
    錶，因為我抓得很緊，所以並沒有被搶走，也就是在這個時
    候，我發現我的手上及地上都是血；我被搶的包包內有包括
    紙鈔及零錢的現金約十二萬元（即紙鈔十一萬元、零錢約一
    萬元），另外還有珍珠項鍊、金項鍊、Ｋ金小鑽石耳環、證
    件、手機、存摺及一本空白支票、還有一張別人交給我的面
    額五十萬元本票等物放在裡面，後來存摺內的錢沒有被領走
    ，空白支票本沒有被人拿去開，該面額五十萬元的本票也沒
    有被轉給別人；我的包包被搶走後，二名歹徒是騎機車離開
    ，後面的那個人（押我脖子的人）騎車，前面的那個人（就
    是拿刀子刺我的那個人）被載；是前面那個人（就是拿刀子
    刺我的人）說「好了、好了」等語（見本院卷第六七至六九
    頁），核與證人戊○○於偵查中檢察官訊問時結證情節大致
    相符（見偵查卷二九至三一頁；偵緝卷第五一至五四、五九
    頁）。且佐以證人戊○○於檢察官訊問時明確結證：由前方
    持刀攻擊我的歹徒臉比較大，比較胖，從後面拿刀架住我脖
    子的歹徒比較瘦；九十七年十月十五日警詢時我指認的是後
    面拿刀架住我脖子的歹徒（即指被告），當日警察有要甲○○說「手錶、手錶」的話讓我聽，而我在警局聽到江坤說話
    的聲音跟案發當日從後面拿刀架住我脖子歹徒的聲音是相同
    的等語（見偵緝卷第五二、五三頁），則本案對證人戊○○
    遂行強盜取財犯行之二名歹徒，其中持刀自證人戊○○後方
    以抵住證人戊○○脖子方式壓制證人戊○○者即係被告，另
    一持刀刺傷證人戊○○左手臂者則為前開成年男子，足堪認
    定。至於前開二名歹徒均以頭載安全帽、口載口罩之掩飾面
    貌方式遂行對證人戊○○強盜取財之犯行，證人戊○○乃至
    案發現場附近之目擊證人黃明智、錢建成均未詳見前開二名
    歹徒之面貌，又關於證人戊○○平日均有將其在臺中市東光
    市場經營豬肉攤營收之現金攜帶在身上、約每星期始將該現
    金存入金融機構一次之習慣，且證人戊○○附近曾與證人戊○○換錢之朋友，才知道證人戊○○身上有攜帶大量現金之
    習慣，證人戊○○之子陳志明曾與市場賣魚之林宗耿有訴訟
    糾紛，林宗耿之父親曾因此事至證人戊○○之豬肉攤位罵證
    人戊○○乙節，固據證人黃明智、錢建成證述及經證人戊○○於本院審理時結證在卷，並有證人戊○○提出其子陳志明
    對林宗耿提出詐欺取財告訴後之林宗耿經檢察官為不起訴處
    分之處分書附卷可按。惟查：
  1.被告於九十七年十月十五日警詢時，警方詢問其與證人戊○○是否認識時，被告當時明確向警自承：我見過戊○○很多
    次，戊○○在東山市場內賣豬肉，且跟我母親認識十多年，
    戊○○與我母親交情很好等語（見警卷一第七頁）。且本案
    證人戊○○遭強盜取財前，有常常看到被告與被告之母親自
    證人戊○○經營之豬肉攤位前面經過乙節，亦據證人戊○○
    於本院審理時結證明確，有如前述。再參以前開機車遭竊前
    後之案發當日有關前開賓士小客車、前開機車之行進路線，
    亦與被告具有相當之地緣關係，亦如前述，堪認本案證人戊○○顯非遭在路上突遇、隨機犯案之歹徒強盜取財。綜核上
    情，證人戊○○身上有攜帶大量現金習慣乙節，顯亦為被告
    所詳悉，被告始能精準的掌握證人戊○○豬肉攤當日結束營
    業乃至返回上址安順東九街住處等時間，進而對身上攜帶大
    量現金之證人戊○○遂行前揭強盜取財犯行。是證人戊○○
    前揭關於曾與其換錢之朋友始知其身上有攜帶大量現金習慣
    之證言，自無從據為有利被告認定之憑據。
  2.又依證人丁○○之身材、眼神，證人丁○○並非對證人戊○○強盜財物之二名歹徒，且依林宗耿或林宗耿父親的體格，
    亦與對證人強盜財物之二名歹徒體格不同，證人戊○○係認
    林宗耿詐騙其子陳志明金錢而生訴訟，並非因證人戊○○或
    其子積欠林宗耿或其家人金錢而生訴訟乙節，業據證人戊○○於本院審理時結證明確（見本院卷第六六、七○頁）。再
    佐以前述（詳第(三)點理由）之被告大費周章、刻意將本案犯
    行嫁禍證人丁○○之過程觀之，自亦無從以因對證人戊○○
    強盜取財者頭載安全帽、口載口罩，致證人戊○○未能詳見
    該二名歹徒之面貌為由，即以此作為有利被告認定之依據。
  3.另0000000000號之行動電話門號，係被告持用之
    行動電話門號，業據被告於偵查中檢察官訊問時陳明在卷（
    見偵查卷第六頁）。而觀諸卷附前開0000000000
    號行動電話門號之通聯紀錄基地臺位置（見九十七年度核交
    字第二○九一號偵查卷第七至十六頁），可知被告於九十七
    年十月九日均係在臺中市（其中當日十時四十六分十三秒許
    通話之基地臺位置為臺中市○○區○○路二二六之四號五樓
    後，次一通即當日十三時二十六分四十一秒許電話之基地臺
    位置為臺中市○區○○路三二二號十二樓），且被告及前開
    成年男子猶仍刻意騎乘竊得而來之前開機車，俾進一步遂行
    對證人戊○○之強盜取財犯行，於此情形，倘謂被告及前開
    成年男子為本案竊盜乃至強盜取財犯行之過程中，被告仍有
    閒瑕或徒留通聯證據而以前開行動電話對外通話，反與常情
    不符，自亦無從以前開行動電話之通聯紀錄，作為有利被告
    認定之憑據，亦甚明灼。
  (五)再者，由被告及前開成年男子竊得前開機車後，旋即以前開
    機車作為其等二人遂行強盜證人戊○○財物之交通工具使用
    之過程觀之，堪認被告及前開成年男子係為躲避警察追緝、
    掩飾真正身分，以利達到其等二人遂行強盜被害人戊○○財
    物犯行後能順利脫身之目的，遂事前同謀並推由前開成年男
    子下手竊取前開機車作為本案強盜取財之作案交通工具。則
    被告及前開成年男子竊得前開機車後，顯均以前開機車之車
    主身分自居，俾使遭強盜取財之被害人即證人戊○○、路人
    等其他第三者乃至警方，均產生共同騎乘前開機車之被告及
    前開成年男子即係前開機車車主之認知，進而達到其等二人
    躲避警察追緝以順利脫身之目的，實甚明灼。於此被告及前
    開成年男子以前開機車車主自居之情形，再佐以前開機車事
    後遭被告及前開成年男子棄置之地點，亦與原來之行竊地點
    互有不同等情以觀，則被告及前開成年男子顯係共同意圖為
    自己不法之所有而竊取前開機車，甚為明確。被告辯護人以
    行竊前開機車者並無不法所有之意圖等語置辯，委無可採。
  (六)綜上所述，被告前開所辯，顯係事後卸責之詞，不足採信。
    是本案事證明確，被告前揭竊盜及強盜取財犯行，均堪認定
    ，應依法論科。
三、論罪科刑：
  (一)按刑法上所謂兇器，其種類並無限制，凡客觀上對於人之生
    命、身體、安全構成威脅，具有危險性之兇器均屬之，且祇
    須行竊時攜帶此種具有危險性之兇器為已足，並不以攜帶之
    初有行兇之意圖為必要（最高法院七十九年臺上字第五二五
    三號判例參照）。查被告及前開成年男子強盜被害人戊○○
    財物所分別持用之刀子各一支，其中被告持用之刀子一支，
    係類似豬肉攤用以磨刀子之鋼條樣式之刀子，又前開成年男
    子持用之刀子一支，業已刺傷被害人戊○○之左手臂，有如
    前述。則前開刀子二支顯均為質地堅硬，其中前開成年男子
    持用刀子之樣式顯係末端至為尖銳之尖刀，在客觀上顯均對
    人之生命、身體、安全構成威脅，均係具有危險性之兇器，
    堪以認定。是核被告所為，係犯刑法第三百二十條第一項之
    竊盜罪及刑法第三百三十條第一項之攜帶兇器強盜罪（即
    犯強盜罪而有刑法第三百二十一條第一項第三款之情形，下
    稱加重強盜罪）。
  (二)按凡以自己犯罪之意思而參與犯罪，無論其所參與者是否犯
    罪構成要件之行為，皆為正犯（最高法院二十五年上字第二
    二五三號判例意旨參照）；又共同正犯，係共同實施犯罪行
    為之人，在共同意思範圍內，各自分擔犯罪行為之一部，相
    互利用他人之行為，以達其犯罪之目的，其成立不以全體均
    參與實施犯罪構成要件之行為為要件；參與犯罪構成要件之
    行為者，固為共同正犯；以自己共同犯罪之意思，參與犯罪
    構成要件以外之行為，或以自己共同犯罪之意思，事前同謀
    ，而由其中一部分人實行犯罪之行為者，亦均應認為共同正
    犯，使之對於全部行為所發生之結果，負其責任（最高法院
    九十二年度臺上字第二八二四號判決意旨參照）。查被告與
    共犯即前開成年男子間，為強盜被害人戊○○財物而事前同
    謀，計劃以竊取機車作為強盜被害人戊○○財物犯行之交通
    工具及躲避警察追緝之掩飾用途，推由前開成年男子下手行
    竊前開機車，得手後，被告與前開成年男子亦依計劃且旋即
    以前開機車作為遂行本案加重強盜犯行之交通工具等情，已
    如前述。則被告顯係以自己共同犯罪之意思，事前同謀，推
    由共犯前開成年男子竊取前開機車，俾利其等二人共同遂行
    本案加重強盜之犯行，甚為明灼。依前開說明，被告與前開
    成年男子就前揭竊取前開機車之犯行，為共同正犯。再者，
    被告及前開成年男子就本案加重強盜犯行，有犯意聯絡及行
    為分擔，亦為共同正犯。
  (三)又被害人戊○○遭被告、共犯前開成年男子施以強暴至使不
    能抗拒後，被害人戊○○遭被告強取其背在肩上、內含有前
    開財物之黑色手提袋、環保袋各一個後，被告再向共犯前開
    成年男子示意強取戴在被害人戊○○手上之手錶，前開成年
    男子並下手強取該手錶因故而作罷等情，亦如前述，顯見被
    告於遂行前揭加重強盜犯行過程中，前揭各個強取被害人戊○○財物之行為，均為一個強盜行為之一部，應僅論以一加
    重強盜罪。
  (四)被告就前揭竊盜犯行及加重強盜犯行，乃犯意各別、行為互
    殊，應予分論併罰。
  (五)被告前因竊盜、搶奪等案件，經臺灣高等法院以九十六年度
    上訴字第三三二一號各判處有期徒刑二月、四月又十五日，
    如易科罰金均以銀元三百元折算一日，並定其應執行刑為有
    期徒刑六月，如易科罰金以銀元三百元折算一日確定，業於
    九十七年一月二十一日易科罰金而執行完畢乙節，有前開刑
    事判決書及臺灣高等法院被告前案紀錄表附卷可稽，其於有
    期徒刑執行完畢後五年內故意再犯本案有期徒刑以上之二罪
    ，均為累犯，應依刑法第四十七條第一項之規定，分別加重
    其刑。
  (六)爰審酌被告前曾因竊盜、搶奪、賭博、贓物及違反肅清煙毒
    條例、麻醉藥品管理條例、槍砲彈藥刀械管制條例等案件經
    法院判處罪刑之刑事犯罪紀錄，有臺灣高等法院被告前案紀
    錄表附卷可按，素行非佳，其竟仍不知悛悔警惕，不思以正
    當合法方式賺取財物，竟生貪念而與前開成年男子事前謀議
    ，以竊取前開機車作為掩飾前開強盜取財交通工具方式，復
    以攜帶之兇器傷害被害人戊○○之強暴手段遂行前開強盜取
    財之犯行，犯罪動機、目的至非良善，且對被害人戊○○造
    成財產上損害外，亦已對被害人戊○○身體造成傷害，顯使
    被害人戊○○心裡蒙受恐懼陰影，影響社會秩序甚鉅，犯罪
    手段至非平和、惡性非輕，再兼衡酌被告犯後飾詞卸責、迄
    今仍未賠償被害人損害，甚且為規避刑責於偵查中要求證人
    丁○○為其頂替本案罪責、誤導檢警偵辦方向，顯無悔悟具
    體表現之犯罪後態度，暨其智識程度、被害人乙○○己取回
    其遭竊之前開機車、被害人戊○○遭強盜財物之價值非寡等
    一切情狀，分別量處如主文所示之刑，並定其應執行之刑，
    以示懲儆。本院綜核前開量刑審酌之一切情狀，認為公訴人
    具體請求判處被告應執行有期徒刑九年六月，稍嫌過重，附
    此敘明。
  (七)至被告及前開成年男子遂行本案加重強盜犯行所分別持用之
    刀子各一支及為掩飾本案加重強盜犯行所分別戴用之安全帽
    各一頂、口罩各一個，均未扣案，且無證據證明係屬被告或
    前開成年男子所有之物，其中前開刀子二支亦無證據證明係
    屬違禁物，爰均不宣告沒收，附此敘明。
據上論斷，應依刑事訴訟法第二百九十九條第一項前段，刑法第
二十八條、第三百二十條第一項、第三百三十條第一項、第四十
七條第一項、第五十一條第五款，刑法施行法第一條之一第一項
、第二項前段，判決如主文。
中    華    民    國    99    年    7     月    27    日
                  刑事第十四庭  審判長法  官  陳得利
                                      法  官  黃裕仁
                                      法  官  何世全
以上正本證明與原本無異。
如不服本判決，應於收受送達後10日內向本院提出上訴書狀，並
應敘述具體理由；其未敘述上訴理由者，應於上訴期間屆滿後20
日內向本院補提理由書（均須按他造當事人之人數附繕本）「切
勿逕送上級法院」。
                                      書記官  陳建分
中    華    民    國    99    年    7     月    27    日
附錄論罪科刑法條：
刑法第三百二十條第一項
意圖為自己或第三人不法之所有，而竊取他人之動產者，為竊盜
罪，處五年以下有期徒刑、拘役或五百元以下罰金。
刑法第三百三十條
犯強盜罪而有第三百二十一條第一項各款情形之一者，處七年以
上有期徒刑。
前項之未遂犯罰之。
中華民國刑法第三百二十一條
犯竊盜罪而有左列情形之一者，處六月以上、五年以下有期徒刑：
一  於夜間侵入住宅或有人居住之建築物、船艦或隱匿其內而犯
    之者。
二  毀越門扇、牆垣或其他安全設備而犯之者。
三  攜帶兇器而犯之者。
四  結夥三人以上而犯之者。
五  乘火災、水災或其他災害之際而犯之者。
六  在車站或埠頭而犯之者。
前項之未遂犯罰之。

司法院資訊處製作；財團法人民間司法改革基金會備份。
